【裁判字號】    98,台上,598
【裁判日期】    980402
【裁判案由】    請求確認常務監事委任關係存在
【裁判全文】
最高法院民事判決              九十八年度台上字第五九八號
上  訴  人  甲○○
訴訟代理人  張世興律師
被 上訴 人  台北市醫師公會
法定代理人  乙○○
訴訟代理人  徐景星律師
            鄭智元律師
            陳敬暐律師
上列當事人間請求確認常務監事委任關係存在事件，上訴人對於
中華民國九十七年六月二十五日台灣高等法院第二審判決（九十
七年度上字第三五六號），提起上訴，本院判決如下：
    主  文
上訴駁回。
第三審訴訟費用由上訴人負擔。
    理  由
本件上訴人主張：伊於民國九十四年十月十七日經選舉當選為被
上訴人第十四屆常務監事，任期至九十七年十月十六日屆滿。伊
於九十六年四月十日下午六時召開第十四屆第三次臨時監事會（
下稱系爭會議），原有六位監事出席，已達法定人數（全體監事
計九人）。當討論事項全部進行完畢後，伊即宣布散會而後離開
。列席人即被上訴人理事長乙○○與其餘未離開之監事亦陸續離
開。詎事後被上訴人竟製作不實之會議紀錄，偽稱伊請辭常務監
事職務經監事會決議（下稱系爭決議）通過，呈請主管機關核備
。而上開核備之處分，經臺北市政府訴願審議委員會予以撤銷，
是系爭會議之決議不合法。然因此後內部相關會議，不再通知伊
出席。因此伊是否具有被上訴人常務監事身分，在法律上地位顯
有不確定之危險，且得以確認之訴加以排除，爰依法對被上訴人
提起本件確認之訴。求為判決：確認被上訴人與上訴人間常務監
事之委任關係存在。
被上訴人則以：本件常務監事之爭議，源於九十四年十月十七日
常務監事選舉結果，上訴人與訴外人王佳文票數相同，經協議三
年任期由二人各任一年半，由上訴人先就任，約定上訴人任期自
九十四年十月十七日起至九十六年四月十六日止，並預先簽具九
十六年四月十五日之辭呈。上訴人違背九十四年監事會會議決議
與公會慣例，有失誠信。伊遵循往例於九十六年四月十日召開第
十四屆第三次臨時監事會會議。上訴人擔任主席，不待議案全部
討論完畢逕行宣布散會，違背議事規則。依內政部中華民國八十
八年六月二十三日內政部臺（八八）內社字第八八八一二四七號
令修正公布之督導各級人民團體實施辦法中第八條第一項規定及
伊九十年八月十五日第十二屆第八次理監事聯席會修正通過之議
事規則第二條第四項、第三條第三項、第五項但書規定，伊之理
事長乙○○於會議中透過臨時動議之程序，就上訴人辭職及改選
王佳文監事為常務監事，依議事規則明文規定，合於程序等語，
資為抗辯。
原審廢棄第一審所為上訴人勝訴之判決，改判駁回其訴，係以：
兩造不爭執被上訴人於九十四年十月十七日之第十四屆第一次監
事會會議，舉行常務監事選舉，上訴人與訴外人王佳文票數相同
，當時曾以協議之方式，由上訴人先擔任常務監事，任期自九十
四年十月十七日起至九十六年四月十六日止。自九十六年四月十
七日起至九十七年十月十六日止由王佳文繼任。上訴人因此預先
簽具九十六年四月十五日之辭呈。有被上訴人第十四屆第一次監
事會會議紀錄、辭呈在卷可稽（原審卷第四○、四二頁）。被上
訴人於九十年八月十五日第十二屆第八次理監事聯席會修正通過
議事規則僅規定關於參加會議、開會通知及會議時間及紀錄、提
案、發言、表決，有被上訴人議事規則在卷可稽。有關會議之進
行自得適用內政部於五十四年七月二十日內民字第一七八六二八
號公布施行之會議規範。關於該會議規範第三十七條規定，議程
若尚未完成，則須提出散會動議，經可決後應即宣布散會。次查
系爭會議當日之議程為：一報告事項。二討論事項。三臨時動議
。四散會。是依前開被上訴人排定之議程，在臨時動議未終結前
，除非經可決散會，主席不得逕行宣布散會。惟查系爭會議於討
論事項完畢後應進行臨時動議，與會之監事劉秀雯亦表示有無臨
時動議，待被上訴人之理事長乙○○提出上訴人之辭呈為報告時
，上訴人竟表示下次再開會討論，而未按照議程進行臨時動議，
亦未依據會議規範於可決散會動議後始宣布散會，自屬違反議事
規則，應認上訴人宣布散會不合法。再查系爭會議報到人數六人
，於上訴人違反議事規則散會後雖僅餘四人，然無人提出清查在
場人數之動議（詳參兩造不爭執之錄音譯文第二十六頁，第一審
卷第六二頁反面），類推適用公司法第一百八十二條第二項規定
，出席人數之計算，仍以報到之六人為準。嗣上訴人違反議程任
意宣布散會後，在場監事四人推舉王佳文擔任主席，並無人反對
。足認王佳文經出席者過半數同意推選擔任主席，繼續在被上訴
人六樓會議室續行之系爭臨時監事會，乃原臨時監事會之延續，
應屬合法。復按人民團體之理事長、常務理事、常務監事或理事
、監事之辭職應以書面提出，並分別經由理事會或監事會之決議
，准其辭職，並於會員（會員代表）大會舉行時提出報告。人民
團體選舉罷免法第四十四條第一項定有明文。上訴人之辭呈由被
上訴人之理事長於系爭會議提出報告，進行討論後，王佳文提請
表決通過，准其辭職，符合被上訴人議事規則第三條規定，兩造
間之常務監事委任關係已經終止。從而上訴人請求確認兩造間常
務監事之委任關係存在，為無理由，應予駁回等詞，為其心證所
由得。爰廢棄第一審所為上訴人勝訴之判決，改判駁回其訴。按
被上訴人之章程第二十二條第四款規定：監事會之職權包括議決
監事及常務監事之辭職。是監事所提之辭職應經監事會議議決。
查上訴人不否認其曾向被上訴人理事長提出辭呈表示於九十六年
四月十六日辭去常務監事職務。被上訴人之理事長乃於系爭會議
中提出該辭呈並報告，上訴人僅表示下一次再開會討論，有會議
記錄可稽。顯見其並未否認有辭職之意。而上訴人擅自宣布散會
既不合法，出席之監事另推王佳文為主席繼續開會，討論上訴人
辭職一案後，經合法決議，准上訴人辭職，並無不合。原審將第
一審所為上訴人勝訴之判決廢棄改判駁回其訴，經核於法並無違
背。上訴論旨，就原審取捨證據、認定事實及解釋契約之職權行
使，指摘原判決不當，求予廢棄，非有理由。
據上論結，本件上訴為無理由。依民事訴訟法第四百八十一條、
第四百四十九條第一項、第七十八條，判決如主文。
中    華    民    國  九十八  年    四    月    二    日
                      最高法院民事第四庭
                          審判長法官  許  朝  雄
                                法官  陳  淑  敏
                                法官  鄭  玉  山
                                法官  黃  義  豐
                                法官  袁  靜  文
      本件正本證明與原本無異
                                      書  記  官
中    華    民    國  九十八  年    四    月   十四   日
                                                      Ｅ


司法院資訊處製作；財團法人民間司法改革基金會備份。
